【裁判字號】    98,上易,860
【裁判日期】    980709
【裁判案由】    侵占
【裁判全文】
臺灣高等法院刑事判決                 98年度上易字第860號
上  訴  人  臺灣基隆地方法院檢察署檢察官
被      告  乙○○
上列上訴人因被告侵占案件，不服臺灣基隆地方法院97年度易字
第785號，中華民國97年12月30日第一審判決（起訴案號：臺灣
基隆地方法院檢察署97年度偵字第2335號），提起上訴，本院判
決如下：
    主  文
原判決撤銷。
乙○○意圖為自己不法之所有，而侵占對於業務上所持有之物，
處有期徒刑參月，如易科罰金，以新臺幣壹仟元折算壹日；減為
有期徒刑壹月又拾伍日，如易科罰金，以新臺幣壹仟元折算壹日
。又意圖為自己不法之所有，而侵占對於業務上所持有之物，處
有期徒刑陸月，如易科罰金，以新臺幣壹仟元折算壹日；減為有
期徒刑參月，如易科罰金，以新臺幣壹仟元折算壹日。又意圖為
自己不法之所有，而侵占對於業務上所持有之物，處有期徒刑伍
月，如易科罰金，以新臺幣壹仟元折算壹日；減為有期徒刑貳月
又拾伍日，如易科罰金，以新臺幣壹仟元折算壹日。又意圖為自
己不法之所有，而侵占對於業務上所持有之物，處有期徒刑貳月
，如易科罰金，以新臺幣壹仟元折算壹日；減為有期徒刑壹月，
如易科罰金，以新臺幣壹仟元折算壹日。又意圖為自己不法之所
有，而侵占對於業務上所持有之物，處有期徒刑肆月，如易科罰
金，以新臺幣壹仟元折算壹日；減為有期徒刑貳月，如易科罰金
，以新臺幣壹仟元折算壹日。又意圖為自己不法之所有，而侵占
對於業務上所持有之物，處有期徒刑肆月，如易科罰金，以新臺
幣壹仟元折算壹日；減為有期徒刑貳月，如易科罰金，以新臺幣
壹仟元折算壹日。應執行有期徒刑捌月，如易科罰金，以新臺幣
壹仟元折算壹日。
    事  實
一、乙○○自民國94年7月7日起，於址設臺北縣瑞芳鎮○○路13
    0號之「良棚有限公司」（下稱良棚公司）擔任業務員，負
    責至倉庫領取貨品，銷貨至基隆巿安樂區及中山區之店家並
    收取貨款，於同日將貨款繳回良棚公司，為從事業務之人。
    詎乙○○因積欠他人債務，為清償己債，竟意圖為自己不法
    之所有，利用職務上收取貨款之機會，分別於96年2月初某
    日、2月9日、2月13日、2月26日至2月27日，於領取公司之
    煙、酒等貨品後，銷售至基隆巿各地之不明店家、檳榔攤及
    陳宏銘經營之「橘郡」商店，收取合計新臺幣（下同）2,04
    9,230元之貨款，惟在收取當日貨款後，為清償債務，即將
    貨款以變易為所有之意思而侵占入己，且為避免侵占事發，
    均於同日向不知情之友人即「太陽便利商店」負責人曹淑美
    (另經檢察官為不起訴處分)，借用其在基隆第一信用合作社
    大武崙分社帳戶之支票，使曹淑美依乙○○當日應繳回良棚
    公司之貨款數額開立如附表所示之支票，合計共11紙，總額
    為1,989,500元，乙○○則將所借得之11張支票繳回良棚公
    司用以充當貨款，惟尚有59,730元之貨款既未開票亦未繳回
    公司；復於96年3月1日，乙○○將價值407,500元之洋煙銷
    售予客戶陳嘉榮經營之「嘉榮商行」後，於同日晚間向陳嘉
    榮收取貨款407,500元，竟將所收取之貨款變易為所有之意
    思而接續侵占入己，用以清償自己之債務，嗣因良棚公司尋
    找乙○○無著，始悉上情。
二、案經良棚公司訴由臺灣基隆地方法院檢察署檢察官偵查起訴
    。
    理  由
一、按被告以外之人於審判外之言詞或書面陳述，除法律有規定
    者外，不得作為證據。前項規定，於第161條第2項之情形及
    法院以簡式審判程序或簡易判決處刑者，不適用之，刑事訴
    訟法第159條第1項、第2項前段分別定有明文。本件，原審
    係適用簡式審判程式，依上開規定，自無傳聞法則之適用。
    且檢察官、被告對證據能力均不爭執，則被告以外之人於審
    判外之陳述，均有證據能力，核先敘明。
二、被告前揭侵占之犯行，業據被告於偵查、原審及本院審理時
    坦承不諱，核與告訴人即良棚公司法定代理人甲○○指訴情
    節大致相符，且經證人曹淑美於偵查中證述明確，另有被告
    之勞工保險卡1紙、嘉榮商行之送貨單影本1紙、記帳單影本
    2紙（96年度交查字第350號卷第19頁至第21頁、第30頁）、
    支票影本暨退票理由單各11紙（96年度他字第864號卷第6頁
    至第15頁）、曹淑美之帳冊影本（96年度交查字第350號卷
    第75頁至第78頁），足認被告自白與事實相符，本件事證明
    確，被告犯行應堪認定。
三、按業務侵占罪之成立，以因執行業務而持有他人之物為前提
    ，被告於本件案發時，係於良棚公司擔任業務員，負責至倉
    庫領取貨品，銷貨至基隆巿安樂區及中山區之店家並收取貨
    款，於同日將貨款繳回良棚公司，是以所收得之貨款為被告
    基於業務上關係所持有之物，被告對於該物既將原持有之意
    思，變更為所有之意思，是核被告所為，係犯刑法第336條
    第2項之業務侵占罪。
四、次按數行為於同時同地或密切接近之時地實施，侵害同一之
    法益，各行為之獨立性極為薄弱，依一般社會健全觀念，在
    時間差距上，難以強行分開，在刑法評價上，以視為數個舉
    動之接續進行，合為包括之一行為予以評價，較為合理，則
    屬接續犯，而為包括之一罪 (最高法院86年台上字第3295號
    判決參照)。反之，在時間差距上，可以強行分開，則應分
    別評價，予以數罪併罰之。本件，被告自承向曹淑美借用支
    票實際開票日即侵占貨款之日期，則其於上開96年2月初某
    日、2月9日、2月13日、2月26、至2月27日、3月1日所為之
    侵占犯行，均係利用其收取貨款之機會，將所收得之貨款予
    以侵占入己，就同一日期所開立支票言，雖係同日開立數張
    ，但時間緊密相連，係以犯罪手法相同之數個舉動，接續侵
    害同一之財產法益，各舉動之獨立性極為薄弱，應合為包括
    之一行為予以評價，成立接續犯，僅成立一罪。但不同日期
    所開立支票，日期既明顯可分，交付對象亦不同，則上開不
    同期日6次侵占犯行，應予分論併罰。其中，附表編號1、2
    ，均係96年2月初某日，但確切日期不明，基於罪疑唯輕，
    應認係同一日所侵占，附此敘明。
五、原審詳查後，據以論罪科刑，固非無見，但被告上開96年2
    月初某日、2月9日、2月13日、2月26、至2月27日、3月1日
    所為之侵占犯行，應予分論併罰，原審認係接續犯，成立包
    括一罪，尚有未洽。檢察官上訴，執此理由，請求撤銷改判
    ，核有理由，自應由本院將原判決撤銷改判。爰審酌被告為
    清償己身債務，竟利用職務上收取貨款之機會，將之侵占入
    己，侵害良棚公司之財產法益，法治觀念已有偏差，暨迄今
    尚未賠償良棚公司損失，但能坦承犯行，犯後態度尚屬良好
    等一切情狀，分別量處如主文第二項所示之刑。再被告係於
    96年4月24日以前犯本罪，且無中華民國96年罪犯減刑條例
    第3條所定不予減刑之情形，爰依該條例第2條第1項第3款規
    定減其宣告刑2分之1，併諭知易科罰金之折算標準及定其應
    執行之刑。按依司法院釋字第662號解釋：「中華民國94年2
    月2日修正公布之現行刑法第41條第2項，關於數罪併罰，數
    宣告刑均得易科罰金，而定應執行刑之刑逾6個月者，排除
    適用同條第1項得易科罰金之規定部分，與憲法第23條規定
    有違，並與本院釋字第366號解釋意旨不符，應自本解釋公
    布之日起失其效力。」故對於數罪併罰，數宣告刑均得易科
    罰金，而定應執行之刑超過6個月之案件，依司法院釋字第
    366號、第662號解釋意旨，仍得易科罰金，附此敘明。
據上論斷，應依刑事訴訟法第369條第1項前段、第364條、第299
條第1項前段，刑法第336條第2項、第41條第1項前段、第51條第
5款，刑法施行法第1條之1，中華民國96年罪犯減刑條例第2條第
1項第3款、第7條、第9條，判決如主文。
本案經檢察官曾俊哲到庭執行職務。
中    華    民    國    98    年    7     月    9     日
                  刑事第十七庭  審判長法  官  趙功恆
                                      法  官  高明哲
                                      法  官  陳世宗
以上正本證明與原本無異。
不得上訴。
                                      書記官  魏汝萍
中    華    民    國    98    年    7     月    9     日
附錄：本案論罪科刑法條全文
中華民國刑法第336條
對於公務上或因公益所持有之物，犯前條第1項之罪者，處1年以
上7年以下有期徒刑，得併科5千元以下罰金。
對於業務上所持有之物，犯前條第1項之罪者，處6月以上5年以
下有期徒刑，得併科3千元以下罰金。
前二項之未遂犯罰之。
附表：
  ┌──┬─────┬──────┬──────┬─────┐
  │編號│支票號碼  │曹淑美實際開│票載發票日  │面額      │
  │    │          │立日期（即被│            │          │
  │    │          │告借票日）  │            │          │
  ├──┼─────┼──────┼──────┼─────┤
  │1   │KN0000000 │96年2月初   │96 年3月2 日│125000元  │
  ├──┼─────┼──────┼──────┼─────┤
  │2   │KN0000000 │96年2月初   │96 年3月3 日│125000元  │
  ├──┼─────┼──────┼──────┼─────┤
  │3   │KN0000000 │96年2月9日  │96 年3月9 日│260000元  │
  │    │          │            │            │          │
  ├──┼─────┼──────┼──────┼─────┤
  │4   │KN0000000 │96年2月9日  │96 年3月10日│260000元  │
  │    │          │            │            │          │
  ├──┼─────┼──────┼──────┼─────┤
  │5   │KN0000000 │96年2月9日  │96 年3月13日│260000元  │
  │    │          │            │            │          │
  ├──┼─────┼──────┼──────┼─────┤
  │6   │KN0000000 │96年2月13日 │96 年3月14日│260000元  │
  │    │          │            │            │          │
  ├──┼─────┼──────┼──────┼─────┤
  │7   │KN0000000 │96年2月13日 │96 年3月15日│260000元  │
  │    │          │            │            │          │
  ├──┼─────┼──────┼──────┼─────┤
  │8   │KN0000000 │96年2月26日 │96 年3月16日│183000元  │
  │    │          │            │            │          │
  ├──┼─────┼──────┼──────┼─────┤
  │9   │KN0000000 │96年2月27日 │96 年3月16日│98000元   │
  │    │          │            │            │          │
  ├──┼─────┼──────┼──────┼─────┤
  │10  │KN0000000 │96年2月27日 │96 年3月8 日│98000元   │
  │    │          │            │            │          │
  ├──┼─────┼──────┼──────┼─────┤
  │11  │KN0000000 │96年2月27日 │96 年3月7 日│60500元   │
  └──┴─────┴──────┴──────┴─────┘


司法院資訊處製作；財團法人民間司法改革基金會備份。
